臺灣彰化地方法院民事判決　九十一年度保險字第一號
　　原　　　告　　辛○○
　　原　　　告　　庚○○
　　訴訟代理人　　楊錫楨　　　律師
　　被　　　告　　南山人壽保險股份有限公司
　　　　　　　　　　　　　　　設台北市○○○路○段一四四號
　　法定代理人　　癸○○　　　.
　　訴訟代理人　　乙○○　　　.
　　被　　　告　　新光人壽保險股份有限公司
　　　　　　　　　　　　　　　設台北市中正區○○○路○段六六號三一至四三樓
　　法定代理人　　丙○○　　　.
　　訴訟代理人　　壬○○　　　住台北市中正區○○○路○段六十六號三七樓
　　複　代理人　　戊○○　　　.
　　被　　　告　　興農人壽保險股份有限公司
　　　　　　　　　　　　　　　.
　　法定代理人　　己○○　　　.
　　訴訟代理人　　甲○○　　　.
　　　　　　　　　丁○○　　　.
右當事人間請求給付保險金事件，本院判決如左：
    主      文
原告之訴及假執行之聲請均駁回。
訴訟費用由原告負擔。
    事實及理由
一、原告聲明：（一）被告南山人壽保險股份有限公司應給付原告辛○○新台幣壹佰
    萬元及自起訴狀繕本送達翌日起至清償日止按年息百分之五計算之利息；（二）
    被告新光人壽保險股份有限公司應給付原告庚○○新台幣參拾萬元及自起訴狀繕
    本送達翌日起至清償日止按年息百分之五計算之利息；（三）被告興農人壽保險
    股份有限公司應各給付原告辛○○、庚○○新台幣伍拾萬元及自起訴狀繕本送達
    翌日起至清償日止按年息百分之五計算之利息；（四）訴訟費用由被告負擔；（
    五）原告願供擔保請准宣告假執行。
二、被告等聲明：（一）原告之訴及假執行之聲請均駁回；（二）訴訟費用由原告負
    擔。（三）如受不利判決，被告願供擔保，請准免予假執行。
三、原告陳述：（一）原告之女即死者陳玉娟生前任職於彰化基督教醫院，該醫院與
    南山公司訂有團體意外傷害保險契約，陳玉娟自八十五年任職後開始加保（保單
    號碼：20354），每年皆續保，該契約約定陳玉娟為被保險人，指定受益人為原
    告辛○○，依該保險契約若被保險人遭受意外傷害事故致死亡時應給付保險金壹
    佰萬元。（二）陳玉娟於八十四年與新光公司訂有意外險保險契約（保單號碼：
    GJ705668），該契約約定陳玉娟為被保險人，指定受益人為原告庚○○，依該保
    險契約若被保險人遭受意外傷害事故，致死亡時，應給付保險金參拾萬元。（三
    ）陳玉娟又於八十九年一月二十一日與興農公司訂有意外險保險契約（保單號碼
    ：LST0000000，該契約約定陳玉娟為被保險人，依該保險契約若被保險人遭受意
    外傷害事故致死亡時，應給付保險金壹佰萬元，該保險契約並未指定受益人，因
    陳玉娟尚未結婚且無子女，故依民法第一一三八條第二款規定，以其父母為法定
    繼承人即受益人為原告辛○○及庚○○。（四）陳玉娟不幸於前開三項保險契約
    有效期間內即九十年八月二十日死亡，原告二人乃依前開保險契約分向被告三公
    司請領意外傷害事故保險金，卻遭被告三公司以台灣彰化地方法院檢察署解剖鑑
    定結果所認定陳玉娟之死亡原因為呼吸衰竭及嚴重脂肪肝死亡方式為病故，並非
    意外傷害事故致死亡，即不符合「非由疾病引起之外來突發事故」之保險範圍為
    由，拒絕給付意外傷害事故身故保險金。（五）實者，陳玉娟並非病故，其死亡
    方式確實為非由疾病引起之外來突發事故。本件經過情形為陳玉娟於九十年八月
    十九日晚間約十點三十分返家，進入房門後，即未出過房門，翌日下午約三時三
    十分，彰化基督教醫院來電告知陳玉娟未至醫院上班，其胞弟陳英利多次敲門未
    與回應後，深感異狀，隨即取備份鑰匙開門，赫然發現陳玉娟嘴唇發黑，身體僵
    硬，並呈現屍斑，房間內冷氣持續運轉中，陳玉娟手持小說，頭髮上蓋著浴巾，
    頭部墊高平躺於床上。對於陳玉娟前開死因，台灣彰化地方法院檢察署鑑定結果
    雖認為係呼吸衰竭及嚴重脂肪肝，死亡方式為病故，惟查，陳玉娟於死亡前六日
    即九十年八月十三日所作之捐血檢驗報告中，其肝功能檢驗正常，又該次捐血檢
    驗乃第四十九次所作之捐血檢驗，若陳玉娟患有嚴重脂肪肝當係長期累積所致，
    否則何來「嚴重」脂肪肝，但因該最近一次之捐血檢驗報告肝功能檢驗為正常，
    且陳玉娟於彰化基督教醫院所作之最近一次即八十九年十二月定期全身健檢，其
    肝功能指數均在正常範圍，故台灣彰化地方法院檢察署檢驗報告所載陳玉娟死亡
    原因之一為嚴重脂肪肝顯有錯誤之處。陳玉娟本次死亡原因僅為因於熱水沐浴後
    ，進入冷氣房，因溫差過大，導致急性呼吸衰竭，此為唯一死亡原因，死亡方式
    為意外並非病故，台灣彰化地方法院檢察署前開鑑定報告有錯誤之處，從而被告
    三家公司所憑拒絕給付保險金之原因亦有誤察之處，本件陳玉娟死亡符合「非由
    疾病引起之外來突發事故」之保險範圍，被告三公司應依保險契約給付保險金，
    原告二人分別為前開保險契約之指定受益人及法定繼承人，爰依保險契約之法律
    關係訴請判決如聲明所示之請求。
四、被告等陳述：
（一）被告南山人壽保險股份有限公司方面：
   （１）訴外人陳玉娟生前任職於彰化基督教醫院時，該醫院曾以其受薪員工為被
         保險人向被告投保「團體定期壽險」及「團體意外傷害保險」，依上述保
         險契約約定，於其被保險員工死亡時，依壽險契約約定，由被告給付其受
         益人保險金五十萬元整；於其被保險員工遭受意外傷害事故導致死亡時，
         則依意外傷害保險契約約定，由被告給付其受益人一百萬元整，今訴外人
         陳玉娟不幸於九十年八月二十日病故，被告已依規定給付其壽險身故保險
         金五十萬元整，則被告已盡其給付保險金之義務。
  （２）原告依據前述「團體意外傷害保險」契約請求給付意外身故保險金一百萬元
        整，然依該保險契約條款第十三條有關保險範圍之約定：「被保險人於本附
        約有效期間內，因遭受意外傷害事故，致其身體蒙受傷害而致殘廢或死亡時
        ，依照本附約的約定，給付保險金。前項所稱意外傷害事故，指非由疾病引
        起之外來突發事故」，是以依據上述條款之約定，原告欲請求給付意外身故
        保險金，必需先證明被保險人之死亡係因遭受意外傷害事故而導致死亡時，
        被告方需負給付保險金之義務，然依據原告所提出之台灣彰化地方法院檢察
        署公文函上有關訴外人陳玉娟之解剖鑑定結果，其清楚記明「一、死亡原因
        ：甲、呼吸衰竭。乙、嚴重脂肪肝。二、死亡方式：病故」，是以依據檢察
        署所制作之公文書記載可知訴外人陳玉娟係因疾病死亡，而非遭受意外傷害
        導致死亡；況事後原告雖認該上述鑑定結果不正確而聲請  鈞院再將陳玉娟
        之死亡相關資料送請國立台灣大學醫學院附設醫院（以下簡稱台大醫院）鑑
        定，然依據台大醫院  (九十一)校附醫秘字第九一○○二○三三六三號回函
        可知，其鑑定結果亦認為「本院認為死者之死亡原因是嚴重脂肪肝引發電解
        質失衡、心律不整，繼發肺水腫而心肺循環衰竭猝死。依照法醫學之定義，
        陳女士之死亡方式為自然死  (病死)，並非意外」，是以不論是依據檢察署
        之鑑定結果，抑依據台大醫院鑑定結果，均認為陳玉娟之死亡方式為病死而
        非意外死，亦即不符上述意外傷害保險契約所約定之事項，從而，被告即無
        給付係爭保險金之義務。
（二）被告新光人壽保險股份有限公司方面：
   （１）依保險事故條款所稱意外傷害事故，係指「非由疾病引起」之「外來」「
         突發」事故。而原告所提九十年八月二十二日臺灣彰化地方法院檢察署相
         驗屍體證明書於死亡原因欄填具「解剖鑑定中」，並無法證明被保險人陳
         玉捐之死亡方式為意外。
  （２）依中山醫學大學病理科解剖鑑定報告結論為「死者長期服用藥物及嚴重脂肪
        肝造成健康情形太差。加上肥胖及主動脈有粥狀硬化現象，循環系統功能不
        足，也因此造成肺部血液及水分聚積引起呼吸衰竭。」，且死亡原因：甲、
        呼吸衰竭。乙、嚴重脂肪肝。死亡方式：病故。並據以於九十年十月三十一
        日作成台灣彰化地方法院檢察署鑑定結果報告書。此外，九十年十月二十二
        日上午亦作成訊問筆錄將鑑定結果係病死告知陳玉捐之父、弟，二人均答無
        意見。又綜觀  鈞院調取死者於彰化基督教醫院之病歷，亦知被保險人自八
        十五年起即有體重過重、肝功能異常等健康尚問題。故即知本件被保險人係
        因內在疾病所引起致死，並不符合前揭條款所示之意外傷害事故之定義，因
        此，被告公司當毋庸給付意外身故保險金。
（三）被告興農人壽保險股份有限公司方面：
   （１）依訴外人陳玉娟與被告所簽立之「興農傷害保險附約」條款第五條之約定
         ，必須意外傷害事故，非因由疾病引起之外來突發事故，原告自應就此意
         外事故為其死亡之事實舉證責任，而依現有之鑑定報告，均足以證明陳玉
         娟並非死於外來之意外傷害事故，核與保險契約條款約定之「意外傷害事
         故」不合，未符給付保險金之條件，被告拒絕原告之請求。
五、本件原告主張其等之女即死者陳玉娟生前任職於彰化基督教醫院，該醫院與南山
    公司訂有團體意外傷害保險契約，陳玉娟自八十五年任職後開始加保，逐年續保
    ，該契約約定陳玉娟為被保險人，指定受益人為原告辛○○，依該保險契約若被
    保險人遭受意外傷害事故致死亡時應給付保險金壹佰萬元；陳玉娟於八十四年與
    新光公司訂有意外險保險契約，該契約約定陳玉娟為被保險人，指定受益人為原
    告庚○○，依該保險契約若被保險人遭受意外傷害事故，致死亡時，應給付保險
    金參拾萬元。又於八十九年一月二十一日與興農公司訂有意外險保險契約，該契
    約約定陳玉娟為被保險人，依該保險契約若被保險人遭受意外傷害事故致死亡時
    ，應給付保險金壹佰萬元，該保險契約並未指定受益人。而陳玉娟於九十年八月
    二十日死亡等事實，已據提出保險契約影本、死亡證明書等件為憑，並為被告等
    所自認，堪信原告此部分之主張為真實。
六、原告復主張陳玉娟並非病故，其死亡係非由疾病引起之外來突發事故所致等語，
    被告等則一致抗辯稱：陳玉娟因疾病所引起致死，並不符合保險事故條款所稱意
    外傷害事故，亦即不該當於「非由疾病引起」之「外來」「突發」事故之要件等
    語。經查：本件訴外人陳玉娟之死因，經台灣彰化地方法院檢察署檢察官囑託中
    山醫學大學病理科解剖鑑定結果，認定陳玉娟長期服用藥物及嚴重脂肪肝造成健
    康情形太差。加上肥胖及主動脈有粥狀硬化現象，循環系統功能不足，也因此造
    成肺部血液及水分聚積引起呼吸衰竭。其死亡原因為呼吸衰竭及嚴重脂肪肝。死
    亡方式為病故，有解剖鑑定報告附於台灣彰化地方法院檢察署九十年度相字第六
    四三號卷宗可稽。再經本院函囑台大醫院鑑定結果，亦認定陳玉娟之死亡原因是
    嚴重脂肪肝引發電解質失衡、心律不整，繼發肺水腫而心肺循環衰竭猝死。其死
    亡方式為自然死（病死），並非意外，有卷附該醫院  (九十一)校附醫秘字第九
    一○○二○三三六三號函可參。綜上事證，本件原告主張陳玉娟之死亡係非由疾
    病引起之外來突發事故所致，自嫌無據。從而，原告依據保險契約之法律關係，
    訴請被告被告南山人壽保險股份有限公司應給付原告辛○○壹佰萬元及自起訴狀
    繕本送達翌日起至清償日止按年息百分之五計算之利息；被告新光人壽保險股份
    有限公司應給付原告庚○○參拾萬元及自起訴狀繕本送達翌日起至清償日止按年
    息百分之五計算之利息；被告興農人壽保險股份有限公司應各給付原告辛○○、
    庚○○伍拾萬元及自起訴狀繕本送達翌日起至清償日止按年息百分之五計算之利
    息，於法尚有未合，應予駁回。其假執行之聲請，亦因此失所依附，併駁回之。
    據上論結：原告之訴為無理由，並依第七十八條，判決如主文。
中　　　華　　　民　　　國　　九十一　　年　　　十　　　月　　二十二　　日
                                    民事第一庭
~B法　　　官　蔡紹良
右為正本係照原本作成。
如對本判決上訴，應於判決送達後二十日內向本院提出上訴狀。
~B法院書記官　田慧賢
